臺灣臺北地方法院刑事判決　　　　　　　 94年度易字第418號
　　公　訴　人　臺灣臺北地方法院檢察署檢察官
　　被　　　告　乙○○
　　　　　　　　　　　　號11.
上列被告因詐欺案件，經檢察官聲請簡易判決處刑（93年度偵字
第18243 號），本院審理後認不宜以簡易判決處刑，改依通常程
序審理，經本院訊問被告後，被告於準備程序中自白犯罪，本院
合議庭裁定由受命法官獨任以簡式審判程序審理，判決如下：
    主  文
乙○○幫助意圖為自己不法之所有，以詐術使人將本人之物交付
，處有期徒刑肆月，如易科罰金，以佰元折算壹日。緩刑貳年
，緩刑期內付保護管束。
附表所示之物均沒收。
    事  實
一、乙○○因生活困頓拮据，為圖蠅利，明知將自己之郵局帳戶
    存摺及金融卡賣予他人使用，可能因此供不法詐騙份子利用
    以詐術使他人將款項匯入後，再予提領運用，並預見可能因
    而幫助他人從事詐欺不法犯罪，竟於民國93年3 月間，基於
    幫助他人犯罪之未必故意，在臺北市○○路與廣州街路口，
    將其於87年5月19日，至臺北市○○區○○街67 號之臺北郵
    局龍山分局，申辦如附表所示之存摺1本及提款卡1張，以新
    台幣（下同）3 千元之代價出賣予一不詳姓名之成年女子使
    用，而幫助該女子所屬之犯罪集團為詐欺行為。該集團於收
    受該存摺及提款卡後，即意圖為自己不法之所有，而基於詐
    欺取財之犯意，於93年3月23日下午3時許，由不詳姓名之成
    年男子，撥打甲○○之電話，偽為郵政總局人員，謊稱其有
    健保費1萬2千7百80 元會退費至其郵局帳戶中，要求其至自
    動櫃員機查詢，甲○○誤信為真，遂於同日下午3時57 分許
    ，至臺北縣淡水鎮○○路203 號臺北縣淡水郵局自動櫃員機
    ，依詐騙者之指示操作查詢作業，詎料因此接續分3 次，每
    次匯款9萬9千8百32元，共計匯入乙○○前揭帳戶29萬9 千4
    百96元，嗣經甲○○發現帳戶餘額銳減，旋向員警報案而查
    獲上情。
二、案經甲○○訴由臺北市政府警察局萬華分局報告臺灣臺北地
    方法院檢察署檢察官聲請簡易判決處刑，本院認不宜以簡易
    判決處刑，改依通常程序審理，經本院訊問乙○○後，乙○
    ○於準備程序中自白犯罪，本院合議庭裁定由受命法官獨任
    以簡式審判程序審理。
    理  由
一、訊據被告乙○○對於上揭幫助詐欺之犯行坦承不諱（見本院
    卷第10、12頁，93年度偵字第18243號偵查卷第34至35 頁反
    面、第65至66頁），核與被害人甲○○指述遭受詐騙之情節
    大致相符（見93年度偵字第18243號偵查卷第52、61至62頁）
    ，此外，並有被告於臺北龍山郵局所立帳號000000-0號存簿
    儲金基本資料、歷史交易清單、自動櫃員機交易明細表等附
    卷可稽（見93年度偵字第18243號偵查卷7至8、43至46、 63
    至64頁），是被告之自白確與事實相符，從而本件事證明確
    ，被告犯行堪予認定，應依法論科。
二、按刑法上之幫助犯，係對於犯罪與正犯有共同之認識，而以
    幫助之意思，對於正犯資以助力，而未參與實施犯罪之行為
    者而言（最高法院88年度臺上字第1270號判決要旨參照）。
    查不詳姓名之成年女子所屬之詐欺集團以前述假冒郵政總局
    人員向被害人甲○○佯稱退還健保費之方式，指示操作自動
    櫃員機，致甲○○陷於錯誤，而將上開款項接續3 次轉入被
    告前開郵局帳戶，係犯刑法第339條第1項之詐欺取財罪。被
    告基於幫助犯意，而提供其郵局帳戶存摺、提款卡及密碼予
    不詳姓名之成年女子，進而施用詐術使被害人甲○○陷於錯
    誤，而轉帳至被告所提供之上揭郵局帳戶內，再經由該詐欺
    集團成員提領，是核被告所為係犯刑法第339條第1項之幫助
    詐欺取財罪，又被告幫助該詐欺集團犯前開罪名，為詐欺取
    財之幫助犯，依刑法第30條第2 項之規定，按正犯之刑減輕
    之。爰審酌被告提供帳戶供犯罪集團使用，其所為已影響社
    會正常金融秩序及經濟交易安全，增加被害人尋求救濟之困
    難，並使犯罪之追查趨於複雜，及其犯罪之動機、目的、手
    段、生活狀況、智識程度暨犯罪後已坦承犯行，態度良好等
    一切情狀，量處如主文所示之刑，並諭知易科罰金之折算標
    準。再者，被告未曾受有期徒刑以上刑之宣告之事實，有臺
    灣高等法院被告全國前案紀錄表附卷可參（見本院卷第4 頁
    ），被告經此偵審教訓，當知所警惕，而無再犯之虞，爰認
    所宣告之刑以暫不執行為適當，併予宣告緩刑2 年，緩刑期
    內付保護管束，期使被告得知法守法，並改過遷善。末查，
    附表所示被告所有之存摺及提款卡，係供本件犯罪所用之物
    ，業據被告供明筆錄在卷，雖未據扣案，然並無積極證據足
    認業已滅失，爰均依刑法第38條第1項第2款併予宣告沒收。
據上論斷，應依刑事訴訟法第452條、第273條之1 第1項、第299
條第1項前段，刑法第339條第1項、第30條第2項、第41條第1 項
前段、第38條第1項第2款、第74條第1款、第93條第1項，罰金罰
鍰提高標準條例第1條前段、第2條，判決如主文。
本案經檢察官趙雪瑛到庭執行職務。
中　　　華　　　民　　　國　　94　　年　 5 　月　 6   日
                        刑事第十庭  法　官   劉煌基
上正本證明與原本無異。
如不服本判決，應於判決送達後10日內向本院提出上訴狀（應抄
附繕本）。告訴人或被害人如對於本判決不服者，應具備理由請
求檢察官上訴，其上訴期間之計算係以檢察官收受判決正本之日
期為準。
                                     書記官  林妙穗
中　　　華　　　民　　　國　　94　　年　 5　 月　 6   日
附  表
┌──┬────┬─────┬──────────┐
│編號│ 名  稱 │    數 量 │ 備  註             │
├──┼────┼─────┼──────────┤
│  1 │ 存  摺 │     1 本 │ 帳號000000-0號帳戶 │
├──┼────┼─────┼──────────┤
│  2 │ 提款卡 │     1 張 │ 帳號000000-0號帳戶 │
└──┴────┴─────┴──────────┘
附錄論罪法條：
中華民國刑法第339條
 (普通詐欺罪)
意圖為自己或第 3 人不法之所有，以詐術使人將本人或第 3 人
之物交付者，處五年以下有期徒刑、拘役或科或併科1000元以下
罰金。
以前項方法得財產上不法之利益或使第 3 人得之者，亦同。
前二項之未遂犯罰之。
